臺灣臺北地方法院刑事判決　　　　　　　95年度易字第1882號
公　訴　人　臺灣臺北地方法院檢察署檢察官
被　　　告　甲○○
上列被告因詐欺案件，經檢察官提起公訴（95年度偵緝字第1562
號）及移送併辦 (臺灣彰化地方法院檢察署95年度偵緝字第690
號)，本院判決如下：
    主  文
甲○○連續幫助共同意圖為自己不法之所有，以詐術使人將本人
之物交付，處有期徒刑捌月。
    事  實
甲○○可預見將自己之銀行帳戶存摺、金融卡及密碼提供他人，
恐被利用作為人頭帳戶，供被詐欺之被害人匯款之用，詎因缺錢
花用，竟基於概括犯意及幫助他人詐欺取財之未必故意，於民國
94年6月28日某時，在彰化縣伸港鄉某處，將其所有之中華郵政
股份有限公司 (現更名為臺灣郵政股份有限公司)臺北復興橋郵
局 (下稱臺北復興橋郵局)第00000000000000號帳戶存摺、金融
卡及密碼，以新臺幣 (下同)3,000 元之價格，出售並交付與不
詳姓名、年籍之成年男子。該男子取得上開存摺等物後，即與另
名姓名、年籍不詳成年男子，基於共同意圖為自己不法之所有之
犯意聯絡，於同年月29日上午11時許，先由其中一人以電話向乙
○○誆稱其遭冒名申辦信用卡，再由另一人謊稱須將其於金融機
構之存款匯至存保公司監管云云，使乙○○陷於錯誤，即於同日
下午3時56分許，至臺北市松山區○○○路○段169號1樓之國泰世
華銀行提款機，依指示匯款75萬2,883元至甲○○上開出售之臺
北復興橋郵局帳戶內，並遭提領一空，乙○○方知受騙。甲○○
復於同年7月8日某時，在彰化縣伸港鄉某處，將其於同日始開戶
之臺中商業銀行 (下稱臺中商銀)彰化分行第000000000000號帳
戶之存摺、提款卡及密碼，以3,000元出售並交付與不詳姓名、
年籍之成年男子。該男子取得上開存摺等物後，與另一名自稱「
楊小姐」之不詳姓名成年女子，基於共同意圖為自己不法之所有
之犯意聯絡，於同年7月中旬起，多次以電話聯絡詹天賜，向其
謊稱可借錢週轉，需辦理語音轉帳，嗣又以詹天賜帳戶已被凍結
，而要求詹天賜將款項匯出，以協助處理云云，致詹天賜陷於錯
誤，即至銀行申請語音轉帳，並分別於94年7月29日上午10時7分
許、11時4分許、8月1日上午11時36分許，依指示各匯款37萬
6,239元、4萬9,983元、14萬9,983，共計57萬6,205元至甲○○
上開出售之臺中商銀彰化分行帳戶內，旋遭提領一空，始知受騙
。
    理  由
一、證人乙○○、詹天賜於警詢所為之證詞，雖屬被告以外之人
    於審判外所為之陳述，然當事人於言詞辯論終結前均未爭執
    其證據能力，本院審酌該言詞陳述作成時之情況並無不當之
    處，適為本案之證據，依刑事訴訟法第159條之5第2項規定
    ，得為證據。證人詹天賜於偵查中向檢察官所為之陳述，經
    依法具結在卷，亦無顯不可信之情況，且被告於審理中未聲
    請傳喚，顯然放棄反對詰問權之行使，依同法第159條之1第
    2項，亦得為證據。至其餘資以認定被告犯罪事實之非供述
    證據 (詳後述)，亦查無違反法定程序取得之情形，依同法
    第158條之4反面規定，洵具證據能力，合先敘明。
二、訊據被告甲○○固坦承有於上開時地將其臺北復興橋郵局、
    臺中商銀彰化分行帳戶之存摺、金融卡及密碼各以3,000元
    代價出售他人，惟矢口否認有何幫助詐欺之犯行，辯稱：伊
    不知係供詐欺之用云云。經查：
  (一)乙○○、詹天賜分別於94年6月29日、同年7月29日至8月1日
    ，遭人詐騙各匯款75萬2,883元、57萬6,205元至被告上開臺
    北復興橋郵局、臺中商銀彰化分行帳戶等事實，業據證人即
    被害人乙○○、詹天賜分別於警詢、檢察官偵訊中指證綦詳
    ，有各該筆錄在卷可參，並有(1)國泰世華銀行自動櫃員機交
    易明細表、(2)被告於臺北復興橋郵局之郵政存簿儲金立帳申
    請書暨客戶歷史交易清單、(3)詹天賜之存摺影本、(4)被告於
    臺中商銀彰化分行帳戶之存款業務往來申請約定書、交易明
    細等附卷足稽。
  (二)按於金融機構開設帳戶，請領存摺及提款卡，係針對個人身
    分之社會信用而予以資金流通，具有強烈之屬人性格，而金
    融帳戶作為個人理財之工具，申請開設並無任何特殊之限制
    ，一般民眾皆得以存入最低開戶金額之方式申請取得，且同
    一人均得在不同之金融機構申請數個存款帳戶使用，此乃眾
    所週知之事實。故一旦有人刻意收集他人帳戶使用，依一般
    常識，極易判斷係隱身幕後之人基於使用他人帳戶，規避存
    提款不易遭偵查機關循線追查之考慮而為，自可產生與不法
    犯罪目的相關之合理懷疑。且日常生活中，不法之徒利用人
    頭帳戶進行之不法行為，最常見者不外詐騙他人錢財，此經
    傳播媒體多所報導，政府機關亦廣為宣導，一般稍具知識之
    人，對此情形絕難諉以不知。而存摺、提款卡、密碼均係與
    個人隱私有密切關係之重要物件，一般人若非基於特殊目的
    或情誼，斷無任意交由他人保管或使用之理。被告係智慮正
    常之成年人，其對將己有之存摺、提款卡、密碼出售他人，
    極可能遭詐欺者用作詐取財物之工具，衡情應有所預見，猶
    將之出售他人使用，顯有容認犯罪事實發生之本意，亦堪認
    定。其辯稱不知出售之帳戶會遭人作為詐欺之用云云，顯係
    事後卸責之詞，要無可採。
  (三)本案事證已臻明確，被告犯行堪以認定，應予依法論科。
三、被告行為後，刑法業於94年2月2日修正公布，95年7月1日起
    施行。按行為後法律有變更者，適用行為時之法律，但行為
    後之法律有利於行為人者，適用最有利於行為人之法律，修
    正後刑法第2條第1項定有明文。此條規定係規範行為後法律
    變更所生新舊法律比較適用之準據法，本身尚無新舊法比較
    之問題，於新法施行後，應一律適用新法第2條第1項之規定
    ，為「從舊從輕」之比較。而本次法律變更，比較時應就罪
    刑有關之共犯、未遂犯、想像競合犯、牽連犯、連續犯、結
    合犯，以及累犯加重、自首減輕暨其他法定加減原因（如身
    分加減）與加減例等一切情形，綜其全部罪刑之結果而為比
    較（最高法院95年5月23日95年度第8次刑事庭會議決議參照
    ）。經查：
  (一)刑法第339條第1項詐欺取財罪，法定刑罰金部分，依修正後
    刑法第33條第5款之規定，最低額為新臺幣1,000元，惟依被
    告行為時之罰金罰鍰提高標準條例第1條前段、修正前刑法
    第33條第5款規定，罰金之最低額僅新臺幣3元。比較修正前
    、後之刑罰法律，適用修正後之規定，對被告顯未有利。
  (二)就幫助犯規定，刑法第30條僅就文字修正及概念釐清，法律
    效果並無修正。故依新舊法，被告均成立幫助犯，且均得按
    正犯之刑減輕之，新法亦無較有利於被告。
  (三)就共犯規定，刑法第28條雖將「實施」修正為「實行」，惟
    參照修正理由之說明，本案被告所幫助之詐欺集團成員間之
    犯罪行為，依新舊法，均成立共同正犯，新法並無較有利於
    被告。
  (四)修正後刑法業已刪除第56條連續犯之規定。是於新法修正施
    行後，行為人之數犯罪行為，即須分論併罰。此刪除雖非犯
    罪構成要件之變更，但顯已影響行為人刑罰之法律效果，自
    屬法律有變更，比較新舊法結果，適用被告行為時法律即依
    舊法，對被告2次幫助犯行論以連續犯，對被告並無不利。
  (五)關於易科罰金之折算標準，依被告行為時之刑法第41條第1
    項、罰金罰鍰提高標準條例第2條規定，係以銀元100元、20
    0元或300元，即新臺幣300元、600元或900元折算1日；依修
    正後刑法第41條第1項，則係以新臺幣1,000元、2,000元或
    3,000元折算1日，經比較新舊法，新法對被告亦非有利。
  (六)綜上法律修正前、後之整體比較，揆諸前揭最高法院決議及
    修正後刑法第2條第1項之「從舊從輕」原則，適用94年2月2
    日修正後之刑罰法律，對被告並未有利，自應適用修正前刑
    法及罰金罰鍰提高標準條例等相關規定。
四、核被告所為，係犯修正前刑法第30條第1項、第339條第1項
    幫助詐欺取財罪。被告係基於幫助不詳姓名、年籍之成年人
    詐欺取財之未必故意，而為本件交付存摺、提款卡、密碼之
    行為，為幫助犯，爰依修正前刑法第30條第2項之規定，減
    輕其刑。被告所幫助之正犯間，就所為詐欺犯行，均有犯意
    聯絡及行為分擔，係共同正犯。被告先後2次幫助犯行，時
    間緊接，所犯係構成要件相同之罪名，顯係基於概括犯意為
    之，應依修正前刑法第56條連續犯規定論以一連續幫助罪，
    並依法加重其刑。起訴書犯罪事實欄雖未就被害人詹天賜遭
    詐欺 (即臺灣彰化地方法院檢察署95年度偵緝字第690號移
    送併辦)部分敘明，惟該部分與已敘明部分，屬連續犯之裁
    判上一罪關係，自係起訴效力所及，本院應併予審理。爰審
    酌被告交付帳戶、金融卡等物，助長詐欺犯罪，且犯後飾詞
    卸責，毫無悔意，且被害人所受損害高達132萬餘元，及被
    告之犯罪動機、目的、手段等一切情狀，量處如主文所示之
    刑。
據上論斷，應依刑事訴訟法第299條第1項前段，刑法第2條第1項
前段、第339條第1項，(修正前)第56條、第30條第1項前段、第
2項、第28條，刑法施行法第1條之1第1項、第2項前段，判決如
主文。
本案經檢察官戴文亮到庭執行職務
中　　華　　民　　國　　96　　年　　6 　　月　　25　　日
                      臺灣臺北地方法院刑事第14庭
                          審判長法　官　宋松璟
                                法  官  李家慧
                                法  官  孫萍萍
以上正本證明與原本無異。
如不服本判決，應於判決送達後10日內，向本院提出上訴狀。
　　　　　　　　　　　　　　　　書記官　周小玲
中　　華　　民　　國　　96　　年　　6 　　月　　26　　日
附錄本案論罪科刑法條
 中華民國刑法第339條
（普通詐欺罪）
意圖為自己或第三人不法之所有，以詐術使人將本人或第三人之
物交付者，處5年以下有期徒刑、拘役或科或併科1千元以下罰金
。
以前項方法得財產上不法之利益或使第三人得之者，亦同。
前二項之未遂犯罰之。
